【裁判字號】    97,台非,281
【裁判日期】    970605
【裁判案由】    違反毒品危害防制條例等罪減刑及定應執行刑
【裁判全文】
最高法院刑事判決              九十七年度台非字第二八一號
上  訴  人  最高法院檢察署檢察總長
被      告  甲○○
上列上訴人因被告違反毒品危害防制條例等罪減刑及定應執行刑
案件，對於台灣高等法院台中分院中華民國九十六年九月二十一
日確定裁定（九十六年度聲減字第二八六九號），認為違法，提
起非常上訴，本院判決如下：
    主  文
原裁定撤銷。
檢察官之聲請駁回。
    理  由
非常上訴理由稱：「一、按判決不適用法則或適用不當者，為違
背法令，刑事訴訟法第三百七十八條定有明文。又減刑及定應執
行刑之裁定，具有科刑判決之效力，亦得以違背法令為理由，提
起非常上訴。另按已經提起公訴或自訴之案件，在同一法院重行
起訴者，應諭知不受理之判決，刑事訴訟法第三百零三條第二款
，定有明文。縱先起訴之判決，確定在後，如判決時，後起訴之
判決，尚未確定，仍應就後起訴之判決，依非常上訴程序，予以
撤銷，諭知不受理，大法官會議解釋第一六八號可資參照。再按
減刑裁定，雖因中華民國九十六年罪犯減刑條例第八條之規定，
得分別由檢察官或應減刑之人犯為聲請；及應減刑之數罪，經二
以上法院裁判確定者，得由其中任一法院管轄，致同一聲請減刑
案件，分別繫屬於有管轄權之數法院。此時仍應有刑事訴訟法第
八條前段之適用，原則上由繫屬在先之法院審判之，此乃一事不
再理之原則，以免一案兩判，裁判歧異，最高法院九十六年度台
抗字第七二四號裁定可資參照。二、本件受刑人甲○○於民國九
十六年八月三十日向台灣南投地方法院聲請減刑，經台灣南投地
方法院於九十六年九月二十九日作成九十六年度聲減字第一二七
六號裁定應執行有期徒刑十四年十一月，併科罰金新台幣（下同
）五十萬元，受刑人於九十六年十月十八日收受裁定書，該裁定
於九十六年十月二十三日確定；嗣台灣高等法院台中分院檢察署
檢察官於九十六年九月十四日向台灣高等法院台中分院聲請減刑
，台灣高等法院台中分院於九十六年九月二十一日作成九十六年
度聲減字第二八六九號裁定應執行有期徒刑十五年，併科罰金五
十二萬元，受刑人於九十六年十月一日收受裁定書，並聲明捨棄
抗告，該裁定於九十六年十月一日確定。三、是以，本件被告（
受刑人）甲○○之聲請減刑案件，先後繫屬於有管轄權之台灣南
投地方法院、台灣高等法院台中分院，依刑事訴訟法第八條前段
規定，應由繫屬在先之台灣南投地方法院審判；又台灣南投地方
法院裁定之確定時點，雖較繫屬在後之台灣高等法院台中分院裁
定之確定時點為後，惟台灣南投地方法院裁定時，台灣高等法院
台中分院之裁定尚未確定，台灣高等法院台中分院即應駁回聲請
，竟誤為實體上之裁定，揆諸首開說明，台灣高等法院台中分院
之裁定不適用法則，顯屬違背法令。四、案經確定，且於被告不
利，爰依刑事訴訟法第四百四十一條、第四百四十三條提起非常
上訴，以資糾正。」等語。
本院按判決不適用法則或適用不當者，為違背法令，刑事訴訟法
第三百七十八條定有明文。又減刑、定執行刑之裁定，與科刑之
判決有同等效力，其確定裁定違背法令，得提起非常上訴。另按
已經提起公訴或自訴之案件，在同一法院重行起訴者，應諭知不
受理之判決，刑事訴訟法第三百零三條第二款，定有明文。縱先
起訴之判決，確定在後，如判決時，後起訴之判決，尚未確定，
仍應就後起訴之判決，依非常上訴程序，予以撤銷，諭知不受理
，司法院著有釋字第一六八號解釋可資參照。再按減刑裁定，因
依中華民國九十六年罪犯減刑條例第八條之規定，得分別由檢察
官或應減刑之人犯為聲請；及應減刑之數罪，經二以上法院裁判
確定者，得由其中任一法院管轄。致同一聲請減刑案件，有發生
分別繫屬於有管轄權之數法院之情形者。此時仍應適用刑事訴訟
法第八條前段規定之意旨，原則上由繫屬在先之法院裁判之，此
乃一事不再理之原則，以免一案兩判。本件被告即受刑人甲○○
因犯原法院九十六年度聲減字第二八六九號裁定附表編號一至五
之案件，經判處罪刑確定，台灣高等法院台中分院檢察署檢察官
於九十六年九月十八日聲請減刑及定其應執行之刑（聲請案號：
九十六年度聲減字第三二三四號），原法院以九十六年度聲減字
第二八六九號（下稱本案）審理；然被告於此之前即九十六年八
月三十日，已先向台灣南投地方法院聲請減刑及定其應執行之刑
，經該院以九十六年度聲減字第一二七六號受理在案（下稱前案
），有被告之聲請狀、台灣高等法院被告前案紀錄表可考。原法
院未就檢察官重行聲請之本案，予以裁定駁回，而於九十六年九
月二十一日裁定：「甲○○所犯如（該裁定）附表編號 1、2、5
之罪，均減刑詳如附表編號1、2、5所載，與附表編號 3、4所列
不應減刑之犯罪所處之刑，主刑部分應執行有期徒刑拾伍年，併
科罰金新台幣伍拾貳萬元，罰金如易服勞役，以罰金總額與陸個
月之日數比例折算。」被告於九十六年十月一日收受裁定，並聲
明捨棄抗告，該裁定於同日確定在案。惟台灣南投地方法院就前
案，已於九十六年九月二十九日裁定：「甲○○所犯如（該裁定
）附表編號壹、貳、肆之罪，均減為如附表編號壹、貳、肆所示
之刑，與附表編號參、伍所示不應減刑之罪所處之刑，應執行有
期徒刑拾肆年拾壹月，併科罰金新台幣伍拾萬元，罰金如易服勞
役，以罰金總額與陸個月之日數比例折算。」至九十六年十月十
八日確定。以上，有各該裁定在卷可稽。本案既繫屬在後，自應
由繫屬在先之前案審理。雖前案裁定之確定時點，較繫屬在後之
本案裁定確定時點為後，惟前案裁定時，本案裁定尚未確定，原
法院本應駁回本案檢察官之聲請，始為適法，乃竟誤為實體上之
裁定，揆諸首開說明，原裁定有違一事不再理之原則，顯屬違背
法令。案經確定，且於被告不利，非常上訴意旨執以指摘，洵有
理由，應由本院將原裁定撤銷，並駁回檢察官之聲請，以資救濟
。
據上論結，應依刑事訴訟法第四百四十七條第一項第一款但書，
判決如主文。
中    華    民    國  九十七  年    六    月    五    日
                      最高法院刑事第十庭
                          審判長法官  邵  燕  玲
                                法官  李  伯  道
                                法官  孫  增  同
                                法官  吳      燦
                                法官  李  英  勇
      本件正本證明與原本無異
                                      書  記  官
中    華    民    國  九十七  年    六    月    九    日
                                                      v


司法院資訊處製作；財團法人民間司法改革基金會備份。
